臺中高等行政法院判決　　　　　　　　　　　　　　　九十年度訴字第一三九七號
　　　　　　　　　　　　　　　.
　　原　　　告　甲○○
　　訴訟代理人　辛○○
右當事人間因遺產稅事件，原告不服財政部中華民國九十年六月八日台財訴字第○八
九○○三五○七三號訴願決定，提起行政訴訟，本院判決如左︰
　　主  文
原告之訴駁回。
訴訟費用由原告負擔。
　　事  實
一、事實概要：緣原告之父吳文依於民國八十七年四月二十七日死亡，原告於八十七
    年八月十一日辦理遺產稅申報，申報遺產總額新台幣（下同）二○、三七○、○
    八七元，惟另有雲林縣四湖鄉農會存款計一、七五八、○○○元漏未合併申報，
    經被告查獲，核定遺產總額二二、一三八、○八七元，應納遺產稅額五○八、六
    ○○元，短漏報遺產稅額二四四、二○七元，並按所漏稅額裁處一倍之罰鍰二四
    四、二○○元（計至百元）。原告不服，就罰鍰部分申請復查結果，未獲變更，
    提起訴願，亦遭決定駁回，遂提起本件行政訴訟。
二、兩造聲明：
    (一)原告聲明求為判決：訴願決定及原處分均撤銷。
    (二)被告聲明求為判決：駁回原告之訴。
三、兩造之陳述：
    (一)原告主張之理由：
      1.原告之父吳文依於八十七年四月二十七日死亡，原告於八十七年八月十一日
        辦理遺產申報。原告為申報本件遺產稅，曾向被告所屬北港稽徵所查詢被繼
        承人之遺產資料，並無被繼承人吳文依在雲林縣四湖鄉農會存款一、七五八
        、○○○元資料，亦無房屋資料，此有被告所屬北港稽徵所歸戶財產查詢單
        可資證明。
      2.原告依據被告所屬北港稽徵所之遺產資料而申報，咸信被繼承人吳文依無其
        他遺產，據實逕向雲林縣四湖鄉公所申報遺產稅，經層轉被告所屬北港稽徵
        所後，經通知始知尚有房屋，原告依法補辦申報在案。至於被繼承人吳文依
        在雲林縣四湖鄉農會存款餘額一、○○八元，均可由被告核發之遺產稅繳清
        證明書影印本以資證明，原告顯無故意或過失短漏申報遺產稅可言。
      3.按行為非出於故意或過失者不罰，乃我國立法意旨與精神。原告確認對被繼
        承人吳文依之遺產稅申報，顯無故意或過失，豈能令原告受司法院會議解釋
        之拘束，而命負擔罰鍰之理。本案系爭存款是原告之母後來才告訴原告說是
        她請鄰居幫忙轉帳到其帳戶，原告於申報時無從獲悉上情，原告並無故意或
        過失之情形。然被告未詳加審議，竟遭斷章取義之認定，殊有商議之處。懇
        請鈞院判決如訴之聲明，以維原告權益。
    (二)被告答辯之理由：
      1.本件被繼承人吳文依於八十七年四月二十七日死亡，原告於八十七年八月十
        一日辦理遺產稅申報，申報遺產總額二○、三七○、○八七元。惟查被繼承
        人係於八十七年四月二十七日上午八時四十五分死亡（金融機構開始營業前
        ），從而當日方自被繼承人雲林縣四湖鄉農會存款帳戶轉帳至被繼承人配偶
        乙○○帳戶之一、七五八、○○○元，應屬被繼承人之遺產，原告漏未合併
        申報，短漏報遺產稅額二四四、二○七元，被告乃按所漏稅額裁處一倍之罰
        鍰二四四、二○○元（計至百元），復查時原告主張，其在辦理遺產稅申報
        時，並不知尚有系爭存款，嗣後接獲被告罰款繳款書時，被繼承人之配偶乙
        ○○（即原告之母）方告知原告，其因恐其他繼承人知悉被繼承人有系爭存
        款，乃於被繼承人死亡日委託鄰居將系爭存款轉存至其（乙○○）自有之帳
        戶，請被告體諒原告並非故意漏報，免予處罰，經被告復查決定以系爭存款
        既係由繼承人之一乙○○於被繼承人死亡後辦理轉存，要難謂繼承人等不知
        被繼承人遺有該存款，且原告亦非無存款存摺等相關資料可得而知，從而其
        雖非故意漏報，但難謂無過失，是依司法院釋字第二七五號解釋，仍應處罰
        ，乃予以維持，訴願時原告復執前詞，亦遭財政部予以駁回。
      2.原告主張在申報遺產稅前曾向被告所屬北港稽徵所查詢，被繼承人之遺產資
        料，該所提供之全國財產總歸戶資料，並無本案雲林縣農會存款一、七五八
        、○○○元，原告並無故意或過失短漏報該筆遺產，而原告之母雖提及該存
        款，但是否為其文盲無智假想，原告無從獲悉，未加審議，而予以處罰，殊
        有錯誤。然依財政部七十三年十一月二十一日台財稅第六三三五二號函釋規
        定，稽徵機關所提供之被繼承人財產歸戶資料，係繼承人未申報前由稽徵機
        關所主動蒐集者。納稅義務人於申報遺產稅時，仍應依法誠實申報，不得以
        稅捐機關未提供資料作為漏、短報免責之理由。次查被繼承人之配偶乙○○
        ，亦為本案遺產稅之納稅義務人，乙○○知悉被繼承人有系爭遺產存款，並
        將該事實告知原告，而原告仍未申報該筆遺產，要難謂無過失，是原裁處並
        無違誤。基上論結：原處分及所為復查、訴願決定並無違誤，請准如訴之聲
        明判決。
　　理  由
一、本件原告經合法通知，無正當理由於言詞辯論期日不到庭，爰依被告之聲請，由
    其一造辯論而為判決。又本件訴訟標的對於其他繼承人乙○○、丙○○、丁○○
    、戊○○、己○○、庚○○○等人與原告間，必須合一確定，經本院依行政訴訟
    法第四十一條之規定裁定命乙○○等人參加本件原告之訴訟，該裁定已合法送達
    ，惟乙○○等人並未參加本件訴訟，合先敘明。
二、按「被繼承人死亡遺有財產者，納稅義務人應於被繼承人死亡之日起六個月內向
    戶籍所在地主管稽徵機關依本法規定辦理遺產稅申報。．．．」及「納稅義務人
    對依本法規定，應申報之遺產或贈與財產，已依本法規定申報而有漏報或短報情
    事者，應按所漏稅額處以一倍至二倍之罰鍰。」分別為遺產及贈與稅法第二十三
    條第一項及第四十五條所明定。次按「人民違反法律上之義務而應受行政罰之行
    為，法律無特別規定時，雖不以出於故意為必要，仍須以過失為其責任條件。但
    應受行政罰之行為，僅須違反禁止規定或作為義務，而不以發生損害或危險為其
    要件者，推定為有過失，於行為人不能舉證證明自己無過失時，即應受處罰。．
    ．．」復經司法院釋字第二七五號解釋有案。
三、本件被告以被繼承人吳文依於八十七年四月二十七日死亡，原告於八十七年八月
    十一日辦理遺產稅申報，申報遺產總額為二○、三七○、○八七元，漏報銀行存
    款一、七五八、○○○元，短漏報遺產稅額二四四、二○七元，乃按所漏稅額處
    一倍之罰鍰二四四、二○○元。原告不服，主張其辦理遺產稅申報時，並不知尚
    有系爭存款，是原告之母後來才告訴原告說是她請鄰居幫忙轉帳到其帳戶，原告
    於申報時無從獲悉上情，原告並無故意或過失予以漏報，請免予處罰云云。經查
    原告之父即被繼承人吳文依係於八十七年四月二十七日上午八時四十五分死亡（
    金融機構開始營業前），此有死亡證明書影本一件附於原處分卷可稽，原告之母
    乙○○於被繼承人死亡後，方自被繼承人雲林縣四湖鄉農會存款帳戶轉帳至其帳
    戶一、七五八、○○○元，則該一、七五八、○○○元自屬被繼承人之遺產，原
    告於八十七年八月十一日辦理遺產稅申報，漏未合併申報被繼承人雲林縣四湖鄉
    農會存款帳戶之一、七五八、○○○元，有卷附遺產稅申報書、四湖鄉農會交易
    明細表等件附於原處分卷可稽，亦為原告所不爭，其有漏未申報上開遺產之事實
    堪以認定。次查遺產稅之納稅義務人為繼承人，本件繼承人有原告及乙○○、丙
    ○○、丁○○、戊○○、己○○、庚○○○等人，而納稅義務人有申報遺產之義
    務，復為遺產及贈與稅法第二十三條第一項所明定。原告之母乙○○為本案遺產
    稅之納稅義務人，乙○○知悉被繼承人有系爭遺產存款而漏未申報，其餘納稅義
    務人自應同負漏未申報遺產之責任。又依財政部七十三年十一月二十一日台財稅
    第六三三五二號函釋規定，稽徵機關所提供之被繼承人財產歸戶資料，係繼承人
    未申報前由稽徵機關所主動蒐集者。納稅義務人於申報遺產稅時，仍應依法誠實
    申報，不得以稅捐機關未提供資料作為漏、短報免責之理由。另系爭存款既係由
    繼承人乙○○於被繼承人死亡後辦理轉存，乙○○縱未告知其他繼承人其將被繼
    承人遺留之存款轉存至其自有帳戶，原告尚非無存款存摺等相關資料可得知，其
    雖非故意漏報，但難謂無過失，是依前揭司法院釋字第二七五號解釋，亦應予處
    罰。綜上所述，原告上開主張，均無可採。從而，被告按原告所漏報遺產稅額二
    四四、二○七元裁處一倍之罰鍰二四四、二○○元（計至百元），核無違誤。訴
    願決定予以維持，亦無不合。原告仍執前詞訴請撤銷，為無理由，應予駁回。
三、據上論結，本件原告之訴為無理由，依行政訴訟法第一百九十五條第一項後段、
    第九十八條第三項前段、第二百十八條，民事訴訟法第三百八十五條第一項前段
    ，判決如主文。
中　　　華　　　民　　　國　　九十一　　年　　　一　　　月　　 十五 　　日
                    臺 中 高 等 行 政 法 院  第 二 庭
                                審 判 長 法  官　　　沈　水　元
　　　　　　　　　　　　　　　　　　　　 法　官　　　王　德　麟
　　　　　　　　　　　　　　   　　　　　法　官　　　林　秋　華
右正本證明與原本無異。
如不服本判決，應於判決送達後二十日內向本院提出上訴書狀，其未表明上訴理由者
，應於提起上訴後二十日內向本院提出上訴理由書（須依對造人數附具繕本）；如於
本判決宣示或公告後送達前提起上訴者，應於判決送達後二十日內補提上訴理由書（
須附繕本）。未表明上訴理由者，逕以裁定駁回。
提起上訴應預繳送達用雙掛號郵票拾份(每份三十四元)。
中　　　華　　　民　　　國　　九十一　　年　　　一　　　月　　 十五 　　日
                                     法院書記官      杜  秀  君
